臺灣高等法院高雄分院民事判決　　　　 99年度海商上字第3號
上　訴　人　第一產物保險股份有限公司
法定代理人　李正漢
訴訟代理人　李育任律師
被 上 訴人　SIGMA EX.
法定代理人　YUEH-CHIN.
上列當事人間請求損害賠償事件，上訴人對於民國99年5 月31日
臺灣高雄地方法院98年度審海商更(一)字第1 號第一審判決提起上
訴，本院於100年3月2日言詞辯論終結，判決如下：
    主  文
原判決關於駁回上訴人後開第二項之訴部分，及該部分假執行之
聲請廢棄。
被上訴人應給付上訴人美金陸萬壹仟陸佰拾陸點壹玖元，及自民
國九十九年二月二十二日起至清償日止，按週年利率百分之五計
算之利息。
第一審（除確定部分外）、第二審訴訟費用由被上訴人負擔。
    事實及理由
一被上訴人經合法通知，未於言詞辯論期日到場，核無民事訴訟
  法第386 條各款所列情形，爰依上訴人之聲請，由其一造辯論
  而為判決。
二上訴人起訴主張：訴外人喬福機械工業股份有限公司（下稱喬
  福公司）於民國95年6 月間，與訴外人美國俄亥俄州法人ABSO
  -LUTE MACHINE TOOLS INC.（下稱Absolute公司）協議，以FO
  B 貿易條件，委由被上訴人將出賣門型加工中心機（Double
  Column Machining Center Model:DMC-1600HS/No.VFA6027 ，
  下稱系爭貨物）2 件，裝於開頂貨櫃交由訴外人我國法人陽明
  海運股份有限公司（下稱陽明海運）從我國高雄運至美國，並
  於同月27日系爭貨物裝船後，簽發海上貨運單（SEA WAYBILL
  ，BookingNo.Ｚ00000000000M N (PSW625E)W，WaybillNo.YMLU
  Ｚ000000000，下稱系爭海運單）交予我國法人中賀海貿有限公
  司（SEA LILAC EXPR ESS TRANSPORT CO.,LTD ， 下稱中賀公
  司），由中賀公司代被上訴人為簽發編號KALA501598A 載貨證
  券（下稱系爭載貨證券）；Absolute公司於同年7 月6 日受領
  時發現系爭貨物受損，致受有損害新臺幣（以下未註明者同）
  3,651,974 元（按系爭貨物買賣價格即目的地市價美金129,35
  0 元，以起訴時之匯率折算為4,198,572 元，扣除殘值5%及尚
  可使用之零件CHIPCO NVEYORS71,082元、AUTOMATIC TOOLCHAN
  -GER225,000 元、SHEET METAL 40,587元）。喬福公司就系爭
  貨物與上訴人訂有海上貨物運輸保險契約，系爭保險事故發生
  後，上訴人業依約理賠喬福公司，並於95年12月18日將債權讓
  與通知被上訴人。爰依意定債權讓與及運送契約之法律關係為
  本件請求等語。求為判決：(一)被上訴人應給付3,651,974 元，
  及自起訴狀繕本送達翌日，即99年2 月22日起至清償日止，按
  週年利率5%計算之遲延利息。(二)願供擔保准予宣告假執行。（
  原審為上訴人全部敗訴之判決，上訴人僅就美金61616.19元及
  法定遲延利息部分上訴，其餘敗訴部分業已確定）於本院聲明
  如主文所示。
三被上訴人未於言詞辯論期日到場，亦未提出任何書狀為陳述及
  聲明。
四本件上訴人主張喬福公司於95年6 月間，與訴外人Absolute公
  司協議，以FOB 貿易條件，出賣系爭貨物，並由喬福公司將系
  爭貨物裝入開頂貨櫃，委託被上訴人在臺代理人中賀公司交由
  陽明海運以船舶名稱YMMARCH 第27E 航次，自我國高雄以海運
  至美國加州洛杉磯，陽明海運於西元2006年6 月27日系爭貨物
  裝船後，簽發系爭海運單交予中賀公司，另由中賀公司於是日
  ，以被上訴人名義，代理簽發系爭載貨證券交予喬福公司；Ab
  -solute 公司於同年7 月6 日受領系爭貨物時，發現開頂貨櫃
  在運送途中側邊櫃壁被撞凹陷，系爭貨物多處變形，撞傷受損
  。因上訴人與系爭貨物之出賣人喬福公司就系爭貨物運送訂有
  保險契約（即要保人暨被保險人兼託運人為喬福公司），且於
  保險事故發生後，上訴人已依約理賠喬福公司4,069,897 元，
  由喬福公司於95年10月11日讓與系爭貨物損害賠償請求權與上
  訴人，上訴人並於95年12月18日通知被上訴人債權讓與等事宜
  ，詎被上訴人未為賠償，並表示上訴人不得請求超過美金5 百
  元等節，有Dun&Bradstreet商業調查報告及美國加州商業處（
  California Business Portal）網頁資料、系爭載貨證券、系
  爭海運單、權利轉讓同意書、代位求償收據、海上貨物運輸保
  險契約、商業發票、包裝/ 重量明細單、East-West Services
  ,Inc. 公證報告、喬福公司函、寶島海事公證報告、喬福公司
  機台銷售成本表、鈞威企業管理顧問有限公司電子郵件、被上
  訴人信函郵件等影本在卷可稽（見原審卷(一)第59頁至第156 頁
  ），自堪信為真實。是以本件爭點為：上訴人得否依喬福公司
  與系爭載貨證券簽發人即被上訴人間系爭貨物運送契約債務不
  履行損害賠償請求權，請求被上訴人給付超過美金5 百元之美
  金61,616.19元及法定遲延利息？
五按海商法第78條第1 項規定：裝貨港或卸貨港為中華民國港口
  者之載貨證券所生之爭議，得由我國裝貨港或卸貨港或其他依
  法有管轄權之法院管轄。次按涉外民事法律適用法第6 條第2
  項規定：當事人意思不明時，同國籍者依其本國法，國籍不同
  者依行為地法，行為地不同者以發要約通知地為行為地，如相
  對人於承諾時不知其發要約通知地者，以要約人之住所地視為
  行為地。經查：系爭貨物之裝載港為我國高雄港，且系爭載貨
  證券於我國臺中市簽發，而系爭載貨證券背面條款第1 條第1
  項後段前段、後段有關「美國至上條款」（USA CLAUSE PARA-
  MOUNT ）、「至上條款」（CLAUSE PARAMOUNT）之約定，乃西
  元1936年4 月16日美國海上貨物運送條例關於運送人實際照管
  貨物期間所應適用之法律，並非當事人合意選擇之準據法等節
  ，有系爭載貨證券影本及西元1936年4 月16日美國海上貨物運
  送條例在卷可稽（見原審卷(二)第31頁至第32頁、原審97年度海
  商字第1 號卷第31頁至第36頁），核與證人即設於臺中市○區
  ○○路1 段101 號13樓之4 中賀公司職員林安琪結證稱：系爭
  載貨證券是我製作，並由中賀公司主管經理簽名，因中賀公司
  代理被上訴人，故由被上訴人提供印製完成如系爭載貨證券背
  面制式條款之空白提單等語相符（見原審卷(二)第6 頁），並有
  中賀公司基本資料查詢明細在卷可憑（見原審卷(一)第233 頁）
  。足認系爭貨物之裝載港及系爭載貨證券簽發地均在我國，我
  國法院即有國際民事訴訟管轄權，且本件涉外載貨證券及其所
  證明之系爭貨物之涉外海上貨物運送契約或承攬運送契約等法
  律關係，亦應以我國法為準據法，先予敘明。
六再按運送人對於承運貨物之裝載、卸載、搬移、堆存、保管、
  運送及看守，應為必要之注意及處置。以件貨運送為目的之運
  送契約或載貨證券記載條款、條件或約定，以減輕或免除運送
  人或船舶所有人，對於因過失或本章規定應履行之義務而不履
  行，致有貨物毀損、滅失或遲到之責任者，其條款、條件或約
  定不生效力。除貨物之性質及價值於裝載前，已經託運人聲明
  並註明於載貨證券者外，運送人或船舶所有人對於貨物之毀損
  滅失，其賠償責任，以每件特別提款權666.67單位或每公斤特
  別提款權2 單位計算所得之金額，兩者較高者為限。由於運送
  人或船舶所有人之故意或重大過失所發生之毀損或滅失，運送
  人或船舶所有人不得主張第2 項單位限制責任之利益，海商法
  第63條、第61條、第70條第2 、4 項定有明文。易言之，運送
  人因重大過失，對於承運貨物之裝載、卸載、搬移、堆存未盡
  必要之注意，致運送物發生毀損，縱於載貨證券記載每件責任
  限制，依我國法之上開規定，運送人亦不得主張責任限制。
七經查：系爭貨物乃由喬福公司裝入開頂貨櫃，委託被上訴人在
  臺代理人中賀公司交由陽明海運以船舶名稱YMMARCH 第27E 航
  次，自我國高雄以海運至美國加州洛杉磯，中賀公司並代理被
  上訴人簽發系爭載貨證券交予喬福公司，惟Absolute公司於受
  領系爭貨物時，發現開頂貨櫃在運送途中側邊櫃壁被撞凹陷，
  系爭貨物多處變形，撞傷受損等節，業據證人林安琪結證陳稱
  中賀公司係被上訴人之臺灣代理人，並代理簽發系爭載貨證券
  ，中賀公司僅受被上訴人之委託向船公司訂艙等語綦詳（見原
  審卷(二)第6 頁），核與證人即喬福公司員工徐炤煇結證稱：系
  爭貨物係買方Absolute公司要求由被上訴人運送，惟在美國當
  地港口有工人會破壞機器情形，當地保險公司均無承保意願，
  因此由喬福公司向上訴人買系爭貨物之保險等語相符（見原審
  卷(二)第27頁至第28頁），再佐以被上訴人於接獲訴外人鈞威企
  業管理顧問有限公司於95年12月18日發函告知，上訴人已受讓
  喬福公司對系爭貨物之損害賠償債權，並請求賠償4,069,897
  元後，乃於96年1 月3 日回函表示已知悉前開電子信件之請求
  事宜，並要求提供系爭貨物修理費用評估及殘值計算方式，另
  重申依COGSA （海上貨物運送條例）規定，其就件貨責任限制
  為美金5 百元等語，亦有該信函在卷可據（見原審卷(一)第155
  頁），亦即被上訴人對其為系爭貨物之運送人及系爭貨物發生
  毀壞，並未曾爭執，僅係主張上訴人應提出損害額之證明，及
  被上訴人對損害賠償額有美金5 百元之責任限制。據此足認被
  上訴人確為系爭貨物之運送人，且喬福公司與被上訴人就系爭
  貨物，有運送契約存在無訛。
八次查：系爭貨物之價格為美金129,350 元（依95年7 月6 日到
  達目的港時換算新臺幣匯率32.4590 元計算，為4,198,572 元
  ，元以下四捨五入），經上訴人委託East-West Services,In-
  c.勘察公證系爭貨物毀損情形，且將此情形查詢製造商即喬福
  公司，認系爭貨物推定全損，扣除少量可利用廢品價值568,59
  4 元後，損害金額為3,648,216 元，且損害原因應是運送過程
  中某幾次粗魯或草率裝卸所導致，嗣上訴人與被保險人即喬福
  公司經寶島公證有限公司在臺再次勘驗公證，確認系爭貨物係
  於海運運送途中遭受外力撞擊造成嚴重損壞後，雙方達成協議
  ，以4,069,897 元理賠等節，有商業發票、East-West Servi-
  ces, Inc. 公證報告、喬福公司信函、寶島公證有限公司公證
  報告書等影本在卷可證（見原審卷(一)第79頁、第83頁至第111
  頁、第116 頁、第118 頁至第149 頁），足認系爭貨物係因運
  送人未盡注意義務，於裝載、卸載、搬移、堆存時，草率處理
  ，致外力撞擊造成嚴重損壞，上訴人因而賠償喬福公司4,069,
  897 元。則揆諸前揭說明，被上訴人既為運送人，卻因重大過
  失，對於承運之系爭貨物裝載、卸載、搬移、堆存未盡必要之
  注意，致系爭貨物發生毀損，造成託運人喬福公司受有3,648,
  216 元（約美金105,871.21元）損失，縱於系爭載貨證券記載
  每件責任限制，依我國法之上開規定，被上訴人亦不得主張責
  任限制。因上訴人已受讓喬福公司與系爭載貨證券簽發人即被
  上訴人間系爭貨物運送契約債務不履行損害賠償請求權，且告
  知被上訴人，業如上述，是以上訴人僅主張被上訴人應給付超
  過美金5 百元之美金61,616.19 元及法定遲延利息等語，自屬
  可採。
九綜上所述，上訴人本於系爭貨物運送契約之法律關係，請求被
  上訴人應給付美金61616.19元，及自99年2 月22日起至清償日
  止，按週年利率5%計算之遲延利息，為有理由，應予准許。原
  審就上開應准許部分，為上訴人敗訴之判決，並駁回其假執行
  之聲請，尚有未洽，上訴意旨求予廢棄改判，為有理由，爰由
  本院予以廢棄改判如主文第2 項所示。
十據上論結，本件上訴為有理由，依民事訴訟法第385 條第1 項
  前段、第450 條、第78條，判決如主文。
中    華    民    國   100    年    3     月    16    日
                            民事第四庭
                                審判長法官  蔡文貴
                                法      官  李昭彥
                                法      官  謝靜雯
以上正本證明與原本無異。
如對本判決上訴，須於判決送達後20日內向本院提出上訴狀，其
未表明上訴理由者，應於上訴後20日內向本院提出上訴理由書（
均須按他造當事人之人數附繕本）。上訴時應提出委任律師或具
有律師資格之人之委任狀，並依附註條文規定辦理。如委任律師
提起上訴者，應一併繳納上訴審裁判費。
中    華    民    國   100    年    3     月    16    日
                                書  記  官  楊茱宜
附註：
民事訴訟法第466 條之1 ：
對於第二審判決上訴，上訴人應委任律師為訴訟代理人，但上訴
人或其法定代理人具有律師資格者，不在此限。
上訴人之配偶、三親等內之血親、二親等內之姻親，或上訴人為
法人、中央或地方機關時，其所屬專任人員具有律師資格並經法
院認適當者，亦得為第三審訴訟代理人。
第1 項但書及第2 項情形，應於提起上訴或委任時釋明之。